【裁判字號】    92,台上,2219
【裁判日期】    921009
【裁判案由】    損害賠償
【裁判全文】
最高法院民事判決                              九十二年度台上字第二二一九號
    上  訴  人  高雄區中小企業銀行股份有限公司
    法定代理人  陳 麗 常
    訴訟代理人  馮 明 雄律師
    被 上訴 人  甲 ○ ○
    訴訟代理人  李 昌 明律師
                湯 阿 根律師
    被 上訴 人  戊 ○ ○
                己 ○ ○
    右二人共同
    訴訟代理人  陳 嘉 銘律師
    被 上訴 人  乙 ○ ○
                丙○○○
    右  一  人
    訴訟代理人  文
                李 汶 哲律師
    被 上訴 人  丁 ○ ○
右當事人間請求損害賠償事件，上訴人對於中華民國九十年九月二十八日台灣高等法
院高雄分院判決（八十八年度重訴字第二五號），提起上訴，本院判決如左：
    主  文
上訴駁回。
上訴訴訟費用由上訴人負擔。
    理  由
本件上訴人主張：伊之職員即原審共同被告曾琮喜（於原審與上訴人成立訴訟上和解
），以偽刻訴外人陳黃惠、蔡石柱、蔡來興、蔡黃箱等人（以下稱陳黃惠等人）
之印章向伊冒貸，致伊將冒貸款項存入曾琮喜所虛設之陳黃惠等人之帳戶內，共新
台幣（下同）二億七千二百七十萬元。而曾琮喜為掩飾及隱匿其冒貸所得財物，竟與
被上訴人共同基於洗錢之犯意，自民國八十五年十一月間起，由曾琮喜將陳黃惠等
人上開虛設之帳戶存摺及偽刻之印章交予被上訴人甲○○，持向伊之楠梓分行、岡山
分行各提領八百十七萬六千三百元、九千六百六十七萬五千三百五十元，並另匯入甲
○○之帳戶四千零二百二十二萬七千九百十元、被上訴人戊○○提供之不知情訴外人
蔡登福帳戶四千零八十七萬八千七百七十元、被上訴人己○○之帳戶七百九十八萬六
千六百元、被上訴人乙○○之帳戶六百九十五萬九千一百元、訴外人王清福之帳戶一
千四百八十萬一千一百元、訴外人張謝伴之帳戶一千三百七十二萬四千九百元、被上
訴人丙○○○之帳戶六百三十八萬八千八百元、被上訴人丁○○之帳戶二百八十五萬
零四百元、訴外人楊添和之帳戶一百六十五萬七千元、訴外人郭曾水錦之帳戶七十六
萬八千三百元、訴外人張淑美之帳戶七十四萬八千三百元、訴外人蘇再旺之帳戶一百
萬元、訴外人謝秋妹之帳戶一百二十萬三千元，致伊受有一億七千四百四十萬元無法
追回之損害，扣除伊另案訴請甲○○給付之二千一百四十八萬一千三百十元，甲○○
應賠償伊一億五千二百九十一萬八千六百九十元，其餘被上訴人各應就匯入渠等帳戶
之金額與甲○○負連帶賠償責任等情。爰依侵權行為之法律關係，求為命甲○○給付
一億五千二百九十一萬八千六百九十元、戊○○應與甲○○連帶給付四千零八十七萬
八千七百七十元、己○○應與甲○○連帶給付七百九十八萬六千六百元、乙○○應與
甲○○連帶給付六百九十五萬九千一百元、丙○○○應與甲○○連帶給付六百三十八
萬八千八百元、丁○○應與甲○○連帶給付二百八十五萬零四百元，及均自起訴狀繕
本送達翌日起算法定遲延利息之判決。
被上訴人甲○○則以：伊並未與原審共同被告曾琮喜共同洗錢，而係曾琮喜委託伊簽
賭六合彩未中，將訴外人陳黃惠等人印章、存摺交伊領款匯予組頭支付賭金，至匯
入伊帳戶之款項，則係償還伊代墊之積欠組頭賭金。況曾琮喜冒貸之行為，與洗錢防
制法所定洗錢之犯罪行為不符，亦無成立共同洗錢犯罪行為之可言；其餘被上訴人則
以：甲○○匯款至被上訴人戊○○之父蔡登福及被上訴人己○○、乙○○、丙○○○
、丁○○之帳戶內，係為支付賭金，伊等並不知匯入款項係曾琮喜冒貸所得，自無與
甲○○、曾琮喜共同洗錢之犯罪行為各等語，資為抗辯。
原審審理結果，以：上訴人主張原審共同被告曾琮喜以偽刻訴外人陳黃惠等人之印
章，向伊冒貸款項共二億七千二百七十萬元，嗣將陳黃惠等人之存摺及印章交予被
上訴人甲○○持向伊之楠梓分行、岡山分行各提領八百十七萬六千三百元、九千六百
六十七萬五千三百五十元，並另匯入甲○○本人、被上訴人戊○○之父蔡登福及被上
訴人己○○、乙○○、丙○○○、丁○○等人帳戶依序為四千零二百二十二萬七千九
百十元、四千零八十七萬八千七百七十元、七百九十八萬六千六百元、六百九十五萬
九千一百元、六百三十八萬八千八百元、二百八十五萬零四百元，暨匯款至訴外人王
清福、張謝伴、楊添和、郭曾水錦、張淑美、蘇再旺、謝秋妹等人帳戶內之事實，為
被上訴人所不爭，固堪信為真實。惟查上訴人主張被上訴人與曾琮喜共謀洗錢云云，
為渠等所否認，且經調閱原審八十七年度上字第二ＯＯ七號曾琮喜及被上訴人詐欺等
案件全卷，並依據曾琮喜在原審之陳述，亦無法證明甲○○知悉陳黃惠等人之帳戶
內存款係曾琮喜冒貸之款項。而甲○○謂其所提領之款項，係源自曾琮喜幾位作建築
或醫生的朋友，又核與曾琮喜告訴甲○○係多位朋友合資共同簽賭相符，參以甲○○
向上訴人之楠梓分行提領款項及匯款至甲○○帳戶之期間，或長達半年或十月之久，
匯款次數有二十四次之多，並與隱匿、寄藏冒貸所得財物者急欲將冒貸款項領走之隱
匿、寄藏不同。次查戊○○、張評議、己○○及曾琮喜於上開刑事案件中分別供承：
張評議係賭局六合彩之組頭，曾琮喜輾轉經由柱仔腳之伊及己○○向張評議簽賭，匯
入蔡登福、張評議、己○○帳戶內之款項，均係曾琮喜簽賭之賭金；伊不認識曾琮喜
、甲○○、戊○○，賭金係伊經營六合彩等賭局之樁腳己○○轉給的；伊不認識曾琮
喜、甲○○，與戊○○同為張評議所經營之六合彩賭局樁腳，曾琮喜輾轉經由戊○○
及伊向張評議簽賭；伊向戊○○簽賭，匯入蔡登福、張評議、己○○帳戶內之款項，
係伊同意甲○○代匯支付戊○○之賭金各等語，彼此陳述相互一致，且匯入蔡登福及
己○○帳戶內款項之期間均長達一年以上，亦與隱匿、寄藏冒貸所得財物力求迅速解
決方式有違，是甲○○、戊○○、張評議及己○○抗辯匯入蔡登福、己○○及張評議
帳戶內之款項，係曾琮喜積欠賭金之往來，應為可採。又依據與甲○○所辯相符之丙
○○○、丁○○、張謝伴、謝秋妹及曾琮喜供述，即丙○○○不認識曾琮喜，甲○○
向丙○○○簽賭之賭金係匯入丙○○○之夫楊添和帳戶內；丁○○不認識曾琮喜，甲
○○係因丁○○為六合彩組頭，而將賭金匯入其帳戶內；張謝伴之帳戶係供訴外人常
永清使用；謝秋妹之帳戶內款項係王清福為清償借款而匯入；曾琮喜除向戊○○簽賭
外，另委託甲○○代向不知之賭站簽賭等詞，及王清福、常永清因經營六合彩賭局供
曾琮喜等人簽賭，業經檢察官提起公訴，暨丙○○○之住處經警搜索查扣有六合彩簽
牌單、簽牌帳單等情，甲○○辯稱其係代曾琮喜向丙○○○、丁○○、王清福、常永
清簽賭，而將款項匯入丙○○○、丁○○、楊添和、王清福、張謝伴、郭曾水錦、張
淑美、蘇再旺、謝秋妹帳戶內，亦可採取。至匯入甲○○帳戶之款項，由甲○○代曾
琮喜向丙○○○、丁○○、王清福、常永清等人簽賭，以及除共同簽賭六合彩外，曾
琮喜供稱未給甲○○任何金錢以觀，則係清償甲○○代曾琮喜墊付之積欠賭金。綜上
所述，上訴人主張被上訴人有共同洗錢之侵權行為事實，尚難採取，原審八十七年度
上字第二ＯＯ七號刑事判決以被上訴人之行為有違常情，認定渠等共同洗錢，自無可
取。至上訴人提出原審八十八年度重上字第七三號民事判決，亦不得作為甲○○有洗
錢侵權行為之認定依據。從而，上訴人依侵權行為之法律關係，請求被上訴人給付如
前述訴之聲明所示之本息，自屬無據，不應准許，為其心證之所由得，因而判決駁回
上訴人之訴，經核於法並無違誤。上訴論旨，提出第三審不得斟酌之新攻擊方法，並
就原審取捨證據、認定事實之職權行使，指摘其為不當，聲明廢棄原判決，非有理由
。
據上論結，本件上訴為無理由。依民事訴訟法第四百八十一條、第四百四十九條第一
項、第七十八條，判決如主文。
中      華      民      國    九十二    年      十      月      九      日
                              最高法院民事第一庭
                                  審判長法官  李  錦  豐
                                        法官  楊  鼎  章
                                        法官  吳  麗  女
                                        法官  許  朝  雄
                                        法官  謝  正  勝
      右正本證明與原本無異
                                              書  記  官
中      華      民      國    九十二    年      十      月    三十一    日


司法院資訊處製作；財團法人民間司法改革基金會備份。
